智慧財產法院刑事判決
                                 100年度刑智上訴字第43號
上  訴  人　臺灣屏東地方法院檢察署檢察官
被      告　楊瑞輝　　　　
　　　　　　　　　　　　　號
上列上訴人因被告違反著作權法案件，不服臺灣屏東地方法院九
十九年度智訴字第一號，中華民國一○○年三月三十日第一審判
決（起訴案號：臺灣屏東地方法院檢察署九十八年度調偵字第一
六四號），提起上訴，本院判決如下：
    主  文
上訴駁回。
    事  實
一、楊瑞輝於屏東縣高樹鄉高樹村經營高美電器行，而劉文龍（
    經公訴人為不起訴處分確定）自民國九十七年二月間某日起
    ，以其母劉盧華知名義在屏東縣高樹鄉○○路一二一號開設
    「金嗓卡拉OK店」，向楊瑞輝承租電腦伴唱機機組二組，嗣
    於九十七年八月間某日將原承租之伴唱機主機退回，改以向
    楊瑞輝購買金嗓牌型號CPX-九○○MII 主機二台，連同原有
    之擴大機、喇叭、電視、機櫃、麥克風共二組，約定每組機
    台售價新臺幣（下同）五萬元，二組共十萬元，以分期付款
    方式每月給付一萬元。楊瑞輝明知「前途」、「迷魂香」、
    「喔喔喔」、「感冒」、「只有來認命」、「問你」、「今
    生今世」、「只愛你一個」、「黃昏」、「錯亂」、「問世
    間」等11首歌曲，係著作權人豪記影視唱片有限公司（下稱
    豪記公司）將所屬上開歌曲之音樂著作，授權予瑞影企業股
    份有限公司（下稱瑞影公司）重製為營業用MIDI伴唱產品，
    並將該等音樂著作於附表所示專屬授權期間內專屬授權予瑞
    影公司重製、散布、出租及公開演出使用，非經瑞影公司之
    同意或授權，不得擅自重製上開十一首歌曲，竟於未取得權
    利人授權之情形下，基於意圖銷售而擅自以重製之方法侵害
    他人著作財產權之犯意，於九十七年八月至同年九月十九日
    之期間某日，未經瑞影公司之授權或同意，將以不詳方式取
    得之上開十一首音樂著作，以灌歌之方式重製在上開賣予劉
    文龍之其中一台序號00000000號電腦伴唱機內，供
    該店家使用，侵害瑞影公司之著作財產權。經瑞影公司之代
    理人陳佳松於九十七年九月十九日前往上開卡拉OK店查訪得
    悉上情，遂報警處理，由警於九十七年十二月五日十七時許
    持搜索票前往上址執行搜索而查獲上情，並扣得上開電腦伴
    唱機一台、點歌簿一本、遙控器一個。因認被告係犯著作權
    法第九十一條第二項之意圖銷售而擅自以重製之方法侵害他
    人之著作財產權罪。
二、案經宜麗客公司訴由內政部警政署保安警察第二總隊第一大
    隊第一中隊報告偵辦。
    理  由
一、程序方面：
  (一)按被告楊瑞輝於偵查中向檢察官所為之供述，非出於強暴、
    脅迫、利誘、詐欺、疲勞訊問、違法羈押或其他不正方法取
    得，依刑事訴訟法第一百五十六條第一項、第一百五十八條
    之二之規定，自得採為證據。
  (二)次按被告以外之人於審判外之陳述，雖不符刑事訴訟法第一
    百五十九條之一至第一百五十九條之四之規定，然經當事人
    於審判程序同意作為證據，法院審酌該言詞陳述作成時之情
    況，認為適當者，亦得為證據，刑事訴訟法第一百五十九條
    之五第一項定有明文；當事人、代理人或辯護人於法院調查
    證據時，知有刑事訴訟法第一百五十九條第一項不得為證據
    之情形，而未於言詞辯論終結前聲明異議者，視為有前項之
    同意，同法條第二項定有明文。本件證人即共同被告劉文龍
    於偵查中之調查筆錄及證人劉盧華知於偵查中之詢問筆錄，
    乃審判外之陳述而屬傳聞證據，而被告就該審判外之供述，
    於原審時及本院審理時爭執其所主張之事實（見原審卷第五
    四頁至第五五頁），本院審酌上開陳述作成時之情況，雖無
    違法取證之情形，然既經被告爭執其主張之事實，依諸前揭
    規定，上開陳述應無證據能力。另告訴代理人鄒秀樺、證人
    黃玉喬及陳佳松於偵查中之訊問筆錄，亦為審判外之陳述而
    屬傳聞證據，惟被告就該審判外之供述，於本院審理時不爭
    執其證據能力（見本院卷第五四頁至第五五頁），且迄於本
    院言詞辯論終結前復未聲明異議，本院審酌上開陳述作成時
    之情況，並無違法取證及證明力明顯過低之瑕疵，依前揭規
    定，上開陳述應有證據能力。
  (三)復按被告以外之人於偵查中向檢察官所為之陳述，除顯有不
    可信之情況者外，得為證據，刑事訴訟法第一百五十九條之
    一第二項規定明確。又刑事審判上之共同被告，係為訴訟經
    濟等原因，由檢察官或自訴人合併或追加起訴，或由法院合
    併審判所形成，其間各別被告及犯罪事實仍獨立存在，故共
    同被告對於其他共同被告之案件而言，為被告以外之第三人
    ，本質上屬於證人，為確保被告對證人之詰問權，證人於審
    判中，應依法定程序，到場具結陳述，並接受被告之詰問，
    其陳述始得作為認定被告犯罪事實之判斷依據，此觀司法院
    釋字第五八二、五九二號解釋意旨甚明（最高法院九十五年
    度台上字第二七二四號判決意旨參照）。本件被告楊瑞輝與
    證人劉文龍於偵查中為共同被告，則共同被告劉文龍於本案
    偵查中向檢察官所為之陳述，係被告楊瑞輝以外之人於審判
    外之陳述，此部分業經其具結在卷（見臺灣屏東地方法院檢
    察署九十八年度偵字第九六號偵查卷第九頁），與法定要件
    相符，嗣共同被告劉文龍於原審審理中，業以證人地位到庭
    ，並依法具結（見原審卷第一一五頁）而為陳述，使被告楊
    瑞輝有對質詰問之機會，雖被告楊瑞輝就該審判外之陳述，
    於本院審理時主張其所言不實（見本院卷第五四頁至第五五
    頁），本院審酌上開陳述作成時之情況，並無違法取證及證
    明力明顯過低之瑕疵，且經共同被告劉文龍具結而為陳述，
    依諸上開規定，上開陳述應有證據能力。至證人劉盧華知之
    訊問筆錄，雖為被告以外之人於審判外之陳述，惟業經證人
    劉盧華知具結在卷（見臺灣屏東地方法院檢察署九十八年度
    偵字第九六號偵查卷第十六頁），與法定要件相符，嗣證人
    劉盧華知於原審審理中，業以證人地位到庭，並依法具結（
    見原審卷第一一六頁）而為陳述，使被告楊瑞輝有對質詰問
    之機會，雖被告楊瑞輝就該審判外之陳述，於本院審理時亦
    主張其所言不實（見本院卷第五四頁至第五五頁），惟本院
    審酌上開陳述作成時之情況，並無違法取證及證明力明顯過
    低之瑕疵，且經證人劉盧華知具結而為陳述，依諸上開規定
    ，上開陳述應有證據能力。
  (四)再按被告以外之人於審判外之言詞或書面陳述，除法律有規
    定者外，不得作為證據，刑事訴訟法第一百五十九條第一項
    定有明文。依前揭規定之反面解釋，被告以外之人於審判中
    之言詞或書面陳述，得作為證據。本件證人即共同被告劉文
    龍證人與劉盧華知於原審審理中，業經以證人身分具結（見
    原審卷第一一五頁、第一一六頁）而為陳述，並經被告之反
    對詰問，洵無妨害被告之防禦權之虞，本院亦認以之作為證
    據為適當，依前揭規定，上開陳述應有證據能力。
  (五)至本件認定事實所引用之本件卷證所有證據（文書證據），
    檢察官及被告於本院均未主張排除前開書證之證據能力，且
    迄於本院言詞辯論終結前均未表示異議（見本院卷第五五頁
    至第五六頁），本院經審酌前開書證並非公務員違背法定程
    序所取得，亦無刑事訴訟法第一百五十九條之四顯有不可信
    之情況，故上揭卷證證據（文書證據），均應有證據能力。
二、實體方面：
  (一)訊據被告楊瑞輝固坦承確曾於上開時地銷售包含扣案金嗓牌
    型號CPX-九○○MII 伴唱機（序號：00000000號）
    一台，連同原有之擴大機、喇叭、電視、機櫃、麥克風共二
    組電腦伴唱機予劉盧華知、劉文龍母子，供渠等在店內擺放
    使用，並約定每組機台售價五萬元，二組共十萬元，以分期
    付款方式每月給付一萬元之事實（見原審卷第十五頁），惟
    矢口否認有何侵害著作財產權之犯行，於原審辯稱：我賣給
    劉文龍的伴唱機內，並無如附表所示歌曲，之後也沒有去灌
    歌，只曾對麥克風、機櫃鎖頭做過維修，沒有維修過伴唱機
    ，曾取出該伴唱機內之ＣＦ卡，發現ＣＦ卡是容量五一二mb
    的，並非當初金嗓牌型號CPX-九○○MII 伴唱機所附之二五
    六mb卡，且將新歌灌錄至ＣＦ卡須使用電腦，無法直接在該
    伴唱機主機上灌錄，我有告知劉盧華知如要使用新歌，須獲
    得授權，且營業使用必須辦公播證。再者，我與瑞影公司往
    來多年，目前尚為放台主，有二個使用人透過我與瑞影公司
    在屏東的經銷商簽約，不可能未經瑞影公司授權而重製云云
    。於本院審理時復辯稱未曾為劉盧華知、劉文龍母子灌錄歌
    曲云云。經查：
  1.如附表所示十一首歌曲，係告訴人瑞影公司向豪記公司取得
    音樂著作之授權而享有重製、出租等著作財產權，告訴人於
    附表所示之專屬授權期間內，得將如附表所示十一首歌曲重
    製為營業用MIDI伴唱產品，並得於台、澎、金、馬地區散布
    、出租、授權營業場所作為公開演出、公開上映使用，且告
    訴人未授權或同意被告重製等情，業據告訴代理人鄒秀樺於
    偵查中指述明確，並有告訴人之營利事業登記證一份、獨家
    發行權暨專屬授權證明書三份、授權證明書二份等件在卷可
    稽，是此部分事實，足堪認定。
  2.系爭扣案之金嗓伴唱機一台內灌有如附表所示之十一首歌曲
    ，而上開伴唱機係被告於九十七年八月間以分期付款方式賣
    予劉盧華知、劉文龍母子等情，為被告所不爭執，並有翻拍
    自伴唱機播放如附表歌曲之影像照片、現場照片在卷可佐（
    均附於警卷），應堪認為真實。另證人劉文龍於偵查中證稱
    ：扣案金嗓伴唱機係向被告購買的，曾聯絡被告來灌錄新歌
    ，被告所灌錄之新歌包含本案「前途」等十一首歌，因他來
    灌錄後，我再查，就有這些歌了。被告來灌錄一次，當時我
    不在場，但我回來時還有看到被告有拿一塊小小塊的在灌錄
    歌曲，我問我母親，我母親說被告是來灌錄歌曲的等語（見
    偵卷第七、八頁），於原審審理時更證稱：向被告買伴唱機
    二台是用分期付款，每月每台五千元，付款四萬元後就被查
    獲，而購買後到被查獲期間，有請被告灌歌曲，我有問被告
    新歌是否有著作權，他說有，且記得「迷魂香」這首歌是客
    人要求之後，我才請被告來灌的，只看見被告是拿一張卡片
    過來插到機台內，聽我母親說被告是在灌歌，且灌歌之後，
    被告曾拿一本新的歌本來換等語明確（見原審卷第一百一十
    至第一百十二頁）。證人劉盧華知則證稱：原本經營之卡拉
    OK店伴唱機是向被告租的，租金包含灌錄新歌在內，之後在
    買二台伴唱機時，我有向被告說在分期付款買斷前，被告仍
    要灌錄有版權的新歌，這些是口頭說的，而為版權之事，被
    告也有將我的身分證拿去登記。記得在買新的伴唱機後，有
    叫被告來灌過一次新歌（參偵卷第十四、十五頁、調偵卷第
    十頁）；原先租用的伴唱機是舊的，買的伴唱機換卡片部分
    是新的，如有新歌，我們通知被告，他就會過來灌歌，除了
    請被告灌歌曲外，不會請別人灌歌曲，因為只認識被告，所
    買的伴唱機內之歌曲，均是被告所灌錄（見原審卷第一百零
    九頁、第一百十頁）等語明確，而參諸劉盧華知、劉文龍母
    子應不會在該伴唱機灌新歌一節，亦為被告所是認（參調偵
    卷第十一頁），則證人劉文龍、劉盧華知既係向被告購買伴
    唱機，渠等復不會自行灌錄歌曲，所稱係委請被告前來灌歌
    等語，自屬符合常情。
  3.被告雖辯稱扣案伴唱機內之ＣＦ卡並非原先隨機所附之ＣＦ
    卡，其未將附表之歌曲重製在該ＣＦ卡內云云，惟可資確認
    者，乃被告出售伴唱機予劉盧華知母子時，伴唱機內確有Ｃ
    Ｆ卡，否則空有伴唱機，而無歌曲，劉盧華知母子當無可能
    支付款項。而依證人劉盧華知、劉文龍於偵查中均證稱：不
    曾請過他人來換機器內之ＣＦ卡（見調偵卷第十二頁），證
    人劉文龍更證稱：當時見到被告拿一個卡片插入，被告並沒
    有教我換ＣＦ卡，且我也沒請人來灌歌曲等語綦詳（見調偵
    卷第十至十二頁），而參諸本件伴唱機買賣係採分期付款方
    式，於查獲當時尚在分期付款期間，證人劉盧華知亦證稱：
    在分期付款完全付清前，其與被告並未就該伴唱機所有權歸
    屬有所約定（見原審卷第一百一十頁），則衡情，證人劉盧
    華知、劉文龍當無找他人灌歌或任意更換ＣＦ卡之動機，以
    避免在分期付款期間因責任歸屬不明而引發買賣糾紛，是上
    開證人證稱未換過ＣＦ卡一情，應值採信。至被告於原審雖
    提出同機型之金嗓伴唱機隨機所附之ＣＦ卡供法院參酌（見
    原審卷第二十二頁），然此僅能證明扣案伴唱機內之ＣＦ卡
    非原廠所附，仍不能排除被告於灌錄歌曲時，以不同ＣＦ卡
    替換原廠所附ＣＦ卡之可能性，換言之，被告上開辯詞，以
    及所提原廠ＣＦ卡等，仍不能為有利於被告之證明，是被告
    上開所辯，亦難採認。
  4.被告於原審審理中雖辯稱將新歌灌錄至ＣＦ卡須使用電腦，
    無法直接在該伴唱機主機上灌錄云云，然此部分疑義經原審
    函詢生產扣案伴唱機之金嗓電腦科技股份有限公司（下稱金
    嗓公司）有關該伴唱機灌錄新歌之程序，據覆略以：因ＣＦ
    卡在當時較為普遍，且轉檔程式並非特殊規格，故灌錄歌曲
    至ＣＦ卡之流程，先以一般電腦將歌曲檔案透過程式轉檔，
    後透過機器設備將資料灌錄至ＣＦ卡中，或以其他拷貝設備
    將ＣＦ卡內容複製於另外之ＣＦ卡上。而所稱「機器設備」
    泛指具灌（燒）錄功能之電腦、電子或影音設備，非僅限於
    CPX-九○○MII 伴唱機；且可透過該型號伴唱機將歌曲灌錄
    至ＣＦ卡中，因該台伴唱機配有光碟機及SD卡插槽，可將歌
    曲資料灌錄至ＣＦ卡上，此一事實有金嗓公司九十九年六月
    十日函（見原審卷第三十頁）、同年九月九日函（見原審卷
    第五十四頁），及公務電話記錄（見原審卷第五十六頁）在
    卷可參，上開技術事項經核與證人劉文龍所述有見到被告拿
    一片卡片插在機台內灌歌一節相符，益證證人之證詞應非虛
    構。是被告辯稱其不可能未透過電腦設備灌錄歌曲云者，顯
    非實在。
  5.至被告雖提出九十六年度之續約明細表三張、九十七年度之
    識別證一張、及瑞影公司之認證宣導委任證一張（見原審卷
    第七十六頁至第八十一頁），欲證明其確有得到瑞影公司授
    權。惟查，被告所提上開九十七年度之識別證係使用於位在
    屏東市○○路○段四百二十八號之「阿娟店」，並非本案
    之「金嗓卡拉OK店」，而九十六年續約明細，僅係針對九十
    五年度簽約之店家確認是否於九十六年度續約，核與本件發
    生於九十七年無關。另認證宣導委任證係被告受任於九十四
    年十一月一日至九十五年六月三十日宣導「弘音MIDI歌曲」
    認證及付費租用申報事項，更非本案十一首歌曲有獲得瑞影
    公司授權重製之證明，且被告迄今亦無法提出有得瑞影公司
    授權之證明，是被告所舉上開各項資料，亦難為有利於被告
    之認定。被告否認其有擅自重製如附表十一首歌曲於扣案之
    金嗓電腦伴唱機之行為，衡諸該十一首歌曲係告訴代理人陳
    佳松於九十七年九月十九日前往劉文龍經營之卡拉OK店消費
    時，即發現該店之金嗓電腦伴唱機內有系爭十一首歌曲（見
    聲搜卷第四頁），且證人劉盧華知亦證稱：記得在買新的伴
    唱機後，有叫被告來灌過一次新歌等語，是基於「罪證有疑
    ，利歸被告」之原則，應認被告係於九十七年八月某日至同
    年九月十九日間之某日一次違法重製系爭十一首歌曲於扣案
    之金嗓電腦伴唱機內。綜上所述，本案事證已臻明確，被告
    所辯均係臨訟卸責之詞，洵無足採，其犯行堪予認定，應依
    法論科。
  (二)核被告楊瑞輝所為，係犯著作權法第九十一條第二項之意圖
    銷售而擅自以重製之方法侵害他人之著作財產權罪。又被告
    一次重製系爭十一首歌曲於扣案之金嗓電腦伴唱機內之行為
    ，乃一擅自重製行為侵害告訴人就系爭十一首歌曲所享有之
    十一項著作財產權，應成立想像競合犯。公訴意旨認本件應
    成立接續犯者，容有未洽。原審審酌被告為圖私利而侵害他
    人之著作財產權，造成告訴人之損害，且妨礙知識經濟產業
    之發展，並影響我國保護智慧財產權之國際聲譽，惟念及本
    件遭查獲之伴唱機僅一台，且被告重製之歌曲數量為十一首
    ，數量不多，犯罪期間非長，復以被告前無犯罪之前科，素
    行尚佳，兼衡其經營電器行，有正當工作之生活狀況、智識
    程度為高工畢業等一切情狀，暨檢察官具體求處有期徒刑八
    月核屬過重，量處如原審判決主文所示之刑，並諭知易科罰
    金之折算標準。另原審另以本件扣案之金嗓電腦伴唱機一台
    、點歌簿一本、遙控器一個，雖係供被告犯本件違反著作權
    法犯行所用之物，惟經被告將之出售予證人劉盧華知及劉文
    龍母子二人，雖為分期付款買賣，買賣價款尚未全部付清，
    然雙方並未特別約定由出賣人即被告保留所有權，業據證人
    劉盧華知陳明在卷，則應以交付時為所有權移轉，由買受人
    取得所有權，即非屬被告所有之物，依法不得宣告沒收為由
    ，而未諭知沒收上開扣案之物。
  (三)公訴人上訴意旨略以：(一)科刑時應以行為人之責任為基礎，
    並審酌犯罪動機等事項，以為科刑輕重之標準，此為刑法第
    五十七條所明定。又刑罰之量定，固屬法院自由裁量之職權
    行使，惟刑事審判之量刑，旨在實現刑罰之正義分配，故法
    院對科刑判決之被告量刑，應符合罪刑相當原則，使罰當其
    罪，以契合人民之法律情感。此所以刑法第五十七條明定科
    刑時，應審酌一切情狀，尤應注意該條例所列各款形，以為
    科刑輕重之標準（最高法院九十五年度台上字第一七七九號
    、九十三年度台上字第二八六四號、九十三年度台非字第四
    三號、八十六年度台上第三七六三號等判決意旨參照）。本
    件被告涉犯上揭違反著作權法犯行雖業經證人劉文龍及劉盧
    華二人於偵訊、原審庭訊中證述綦詳，然被告仍矢口否認，
    並辯稱伊販售予證人劉文龍之伴唱機內並無如附表所示之歌
    曲，且伊未灌歌於上開伴唱機內，足見被告犯後除不願向告
    訴人道歉認錯外，更提出飾詞否認犯行，企圖混淆視聽並誤
    導、犯後態度十分惡劣。(二)被告涉犯之著作權法第九十一條
    第二項之罪責係為科處有期徒刑六月以上五年以下有期徒刑
    ，得併科二十萬元以下罰金，惟原審於科刑時未審酌被告前
    述之犯後態度惡劣情形，卻僅科處最低刑度之有期徒刑六月
    ，其量刑實為過輕，難謂罪刑相當而使告訴人難以甘服，並
    顯有違反刑法第五十七條規定及上開最高法院見解，而有罪
    刑不相當之違誤。爰依刑事訴訟法第三百四十四條第一項、
    第三百六十一條提起上訴，請求撤銷原判決，並依原起訴檢
    察官具體求處有期徒刑八月，以收懲儆之效。
三、本院查，原審審酌被告並無前科紀錄，就被告首次犯著作權
    法第九十一條第二項之意圖銷售而擅自以重製之方法侵害他
    人之著作財產權罪，判處有期徒刑六月，如易科罰金以一千
    元折算一日，其量刑應尚稱妥適。被告經此罪刑之宣告，爾
    後當知所警惕。是公訴人猶執上開理由指稱指摘原判決量刑
    過輕而屬不當，核無理由，應予駁回。
據上論斷，應依刑事訴訟法第三百六十八條，判決如主文。
本案經檢察官洪光到庭執行職務。
中　　華　　民　　國　　100　 年　　9　　 月　　5 　　日
                    智慧財產法院第一庭
                          審判長法  官　李得灶
                                法  官　王俊雄
                                法  官　汪漢卿
以上正本證明與原本無異。
如不服本判決應於收受本判決後10日內向本院提出上訴書狀，其
未敘述上訴理由者，並得於提起上訴後10日內向本院補提理由書
狀（均須按他造當事人之人數附繕本）。
中　　華　　民　　國　　100　 年　　9　　 月　　8 　　日
                                書記官  邱于婷
附表：
┌──┬─────┬─────────────┬─────────┐
│編號│曲名      │專屬授權期間              │備註              │
├──┼─────┼─────────────┼─────────┤
│ 1  │前途      │97年1 月30日至98年1 月29日│97年度聲搜字第811 │
│    │          │                          │號卷第14頁        │
├──┼─────┼─────────────┼─────────┤
│ 2  │迷魂香    │97年1 月30日至98年1 月29日│同上              │
├──┼─────┼─────────────┼─────────┤
│ 3  │喔喔喔    │96年12月7 日至97年12月6 日│同上卷第14頁背面  │
├──┼─────┼─────────────┼─────────┤
│ 4  │感冒      │96年12月7 日至97年12月6 日│同上              │
├──┼─────┼─────────────┼─────────┤
│ 5  │只有來認命│96年11月6 日至97年11月5 日│同上卷第15頁背面  │
├──┼─────┼─────────────┼─────────┤
│ 6  │問你      │96年11月6 日至97年11月5 日│同上              │
├──┼─────┼─────────────┼─────────┤
│ 7  │今生今世  │97年3 月7 日至98年3 月6 日│同上卷第16頁      │
├──┼─────┼─────────────┼─────────┤
│ 8  │只愛你一個│97年3 月7 日至98年3 月6 日│同上              │
├──┼─────┼─────────────┼─────────┤
│ 9  │黃昏      │97年5 月9 日至98年5 月8 日│同上卷第16頁背面  │
├──┼─────┼─────────────┼─────────┤
│ 10 │錯亂      │97年5 月9 日至98年5 月8 日│同上              │
├──┼─────┼─────────────┼─────────┤
│ 11 │問世間    │97年5 月9 日至98年5 月8 日│同上              │
└──┴─────┴─────────────┴─────────┘